臺灣高等法院民事裁定　　　　　　　　　 96年度抗字第641號
抗　告　人　甲○○
上列抗告人因與相對人國光汽車客運股份有限公司等間假處分事
件，對於中華民國96年4月4日台灣台北地方法院96年度裁全字第
4617號裁定，提起抗告，本院裁定如下：
    主  文
抗告駁回。
抗告訴訟費用由抗告人負擔。
    理  由
一、抗告意旨略以：抗告人為相對人國光汽車客運股份有限公司
    （下稱國光公司）之股東，相對人乙○○為相對人國光公司
    之董事長。依相對人國光公司章程第6條規定，相對人國光
    公司之股票為記名式，故應採書面之方式寄發股東會開會通
    知書。相對人於民國（下同）95年6月30日召開95年度國光
    公司股東常會，及95年12月5日召開國光公司95年度第1次股
    東臨時會，其召集程序之通知，僅對非國光公司員工之股東
    寄發開會通知單，並未就兼員工身分之股東寄發開會通知單
    。因股東會之召集程序，為作成適法股東會決議之前提，其
    召集方式攸關股東是否得依公司法第189條提起撤銷決議之
    訴，與是否發生依公司法第172條第6項規定處罰代表公司董
    事之法律效果，故股東會之召集程序屬法律關係。伊與相對
    人間就股東會之召集程序是否合法一事，有所爭執，伊欲保
    全強制執行之請求，為股東具有出席參與股東會之股東權。
    相對人國光公司96年度股東常會召開在即，為免相對人國光
    公司之股東會召集程序違法，致將來股東會決議事項生公司
    法第189條規定得撤銷之事由，造成相對人國光公司股東常
    會必須重新召開，損耗全體股東與公司之金錢與時間，實有
    命相對人應將96年度國光公司股東常會之開會通知書與委託
    書，以掛號信件方式寄發予國光公司之全體股東之必要性。
    原裁定未予伊釋明之機會及進行調查，逕予駁回伊所為聲請
    ，實有違誤。為此聲明廢棄原裁定，請准為假處分，命相對
    人將96年度國光公司股東常會之開會通知書及委託書，以掛
    號信件方式寄發予國光公司之全體股東云云。
二、按於爭執之法律關係，為防止發生重大之損害或避免急迫之
    危險或有其他相類之情形而有必要時，得聲請為定暫時狀態
    之處分；前項裁定，以其本案訴訟能確定該爭執之法律關係
    者為限，民事訴訟法第538條第1項、第2項定有明文。又上
    開規定所謂法律關係，係指金錢請求以外，適於為民事訴訟
    之標的，有繼續性者始屬之（最高法院86年度台抗字第52號
    裁定參照）。另債權人聲請定暫時狀態之處分，依民事訴訟
    法第538條之4準用同法第533條再準用同法第526條第1項規
    定，應釋明其請求及定暫時狀態處分之原因，兩者缺一不可
    。若債權人未予釋明，法院即不得命供擔保後為定暫時狀態
    之處分。
三、經查抗告人並未表明其與相對人間有何得提起本案訴訟之爭
    執法律關係，即未釋明其請求。而抗告人所主張相對人召開
    國光公司95年度股東常會及第1次臨時股東會有召集程序違
    法，侵害其股東權情事，係以相對人僅對非國光公司員工之
    股東寄發開會通知單，並未就兼員工身分之股東寄發開會通
    知單云云為據；惟依抗告人所提出國光公司95年12月5日第1
    次臨時股東會議事錄記載，抗告人有出席該次股東臨時會，
    然其並未於會議中表示該股東會召集程序違法（見本院卷59
    頁），難認抗告人與相對人間有何爭執之法律關係存在，即
    未能認抗告人就其與相對人間有何爭執之法律關係已為釋明
    。又相對人國光公司96年度之股東常會尚未召開，何來有因
    該股東常會所生爭執之法律關係存在？抗告人聲請就相對人
    國光公司96年度股東常會之召集程序定暫時狀態之處分，為
    無理由。至抗告人所提出相對人國光公司之郵局存證信函，
    僅能認係相對人國光公司函覆否認抗告人所為主張，尚不足
    作為釋明其主張為真實之證據；另抗告人所提出其他有關國
    光公司有勞資糾紛之證據，亦非屬釋明其請求及定暫時狀態
    處分原因之證據，其聲請定暫時狀態之處分，不應准許。原
    法院裁定駁回抗告人所為定暫時狀態處分之聲請，並無不合
    ；抗告論旨指摘原裁定不當，聲明廢棄，為無理由。
四、據上論結，本件抗告為無理由，爰依民事訴訟法第495條之1
    第1項、第449條第1項、第95條、第78條，裁定如主文。
中　　華　　民　　國　　96　　年　　5 　　月　　23　　日
                  民事第八庭
                      審判長法　官  吳景源
　　　　　　　　　　　　　　法　官  連正義
                            法  官  鄭威莉
正本係照原本作成。
本裁定除以適用法規顯有錯誤為理由，並經本院許可外，不得再
抗告。如提起再抗告，應於收受後10日內委任律師為訴訟代理人
向本院提出再抗告狀。並繳納再抗告費新台幣１千元。
中　　華　　民　　國　　96　　年　　5 　　月　　25　　日
　　　　　　　　　　　　　　書記官  李垂福
